臺灣臺東地方法院刑事判決　　　　　　　 95年度訴字第233號
公　訴　人　臺灣臺東地方法院檢察署檢察官
被　　　告　甲○○
　　　　　　　　　　號
　　　　　　　　　　(現另案於臺灣臺東戒治所執行中)
上列被告因違反森林法等案件，經檢察官提起公訴 (95年度偵字
第2262號)，被告於本院準備程序進行中就被訴事實為有罪之陳
述，經本院合議庭裁定由受命法官獨任進行簡式審判程序，判決
如下：
    主  文
甲○○竊盜，累犯，處有期徒刑肆月；又攜帶兇器竊取森林副產
物，累犯，處有期徒刑玖月，扣案之鏡子壹面、探照燈壹具、頭
燈壹具、鐮刀壹把、鑿子貳把均沒收。應執行有期徒刑壹年，扣
案之鏡子壹面、探照燈壹具、頭燈壹具、鐮刀壹把、鑿子貳把均
沒收。
    犯罪事實及理由
一、犯罪事實
(一)甲○○前於民國89年間因施用毒品案件，經本院以88年度訴
    字第294號判處有期徒刑8月確定，於90年10月26日執行完畢
    ；另於95年初因違反森林法案件，經本院於95年6月30日以9
    5年度訴字第105號判處有期徒刑7月，並於同年7月24日確定
    ，尚待執行。猶不知悔改：
    1.於95年9月8日下午某時，在臺東縣卑南鄉○○村街上，見
      有余立雄所有遭不詳姓名年籍人士竊取之車牌號碼PVU-56
      5號重型機車暫置路旁，竟意圖為自己不法之所有，將之
      竊取入己，供作平日交通工具使用。
    2.復於同年月13日下午3時許，騎乘上開竊得之機車，並攜
      帶其所有之鏡子1面、探照燈、頭燈各1具，及客觀上具危
      險性且足供為兇器使用之之鑿子2把、鐮刀1把為工具，進
      入行政院農業委員會林務局臺東林區管理處管理之臺東縣
      延平鄉延平事業林區 (起訴書誤載為永康事業林區)第14
      林班之國有森林內，未經許可，盜採森林副產物牛樟菇80
      公克，查定價格為新臺幣 (下同)7,466 元。得手後趨車
      下山，於同日晚間9時10分許，在臺東縣鹿野鄉○○路○段
      412號政商超商前，為巡邏之警察發現所騎乘機車未懸掛
      車牌，形跡可疑，對之盤查，而查獲上情，並自其所攜帶
      之背包中扣得牛樟菇80公克及上述盜採工具。
(二)案經臺東縣警察局關山分局報請臺灣臺東地方法院檢察署檢
    察官偵查起訴。
二、理由：
(一)本件被告甲○○所犯係死刑、無期徒刑、最輕本刑為3年以
    上有期徒刑以外之罪，其於準備程序中就被訴事實為有罪之
    陳述，經告知簡式審判程序之旨，並聽取公訴人及被告之意
    見後，本院合議庭認為適宜而依刑事訴訟法第273條之1第1
    項規定，裁定由受命法官獨任進行簡式審判程序，合先敘明
    。
(二)據以論罪之證據名稱：
    1.被告甲○○於警詢、偵查中及本院審理時之自白。
    2.證人傅勝安於警詢、偵查中之證詞。
    3.證人余立雄於警詢中之證詞。
    4.臺東林區管理處關山工作站贓證物品領據、贓物認領保管
      單、機車行照影本各1張。
    5.刑案現場測繪圖2張、刑案現場照片12張。
    6.臺東林區管理處會同臺東縣警察局查獲林政案件會勘紀錄
      、林班地圖各1張。
    7.扣案之鏡子1面、探照燈、頭燈各1具、鐮刀1把、鑿子2把
      。
    8.行政院農業委員會林務局臺東林區管理處95年10月3日東
      授關政字第0957302784號函及檢附之價格查定書1份。
(三)論罪與量刑：
    1.核被告就犯罪事實欄(一)1.之所為，係犯刑法第320條第1項
      普通竊盜罪。又按刑法第321條第1項第3款之攜帶兇器竊
      盜罪，係以行為人攜帶兇器為其加重條件，此所謂兇器，
      其種類並無限制，凡客觀上足以對人之生命、身體、安全
      構成威脅，具有危險性之兇器為已足，並不以攜帶之初有
      行兇之意圖為必要，最高法院79年臺上字第5253號判例意
      旨可資參照，查被告持以行竊之鐮刀1把、鑿子2把，均係
      具有相當硬度之金屬製品，尖端甚為銳利，堪認客觀上足
      對人之生命、身體、安全構成威脅，屬具有危險性之兇器
      甚明。次按森林副產物係指樹皮、樹脂、種實、落枝、樹
      葉、灌藤、竹筍、草類、菌類及其他主產物以外之林產物
      ，國有林林產物處分規則第3條第2款定有明文。而「牛樟
      菇」屬菌類植物，為該規則所稱森林副產物。是被告就犯
      罪事實欄(一)2.之所為，係犯森林法第50條之竊取森林副產
      罪，應依刑法第321條第1項第3款之攜帶兇器竊盜罪之規
      定處斷。被告所犯上開2罪，犯意個別，行為互殊，應予
      分論併罰。
    2.公訴意旨雖認被告就犯罪事實欄(一)2.之所為，該當森林法
      第52條第1項第6款之罪責，惟按該條款規定「為搬運贓物
      ，使用牲口、船舶、車輛，或有搬運造材之設備者」之所
      以加重處罰，無非在預防使用動力設備而方便大規模盜伐
      森林之行為，因而擴大竊取者對森林之破壞，是以是否該
      當森林法第52條第1項第6款之使用車輛搬運贓物罪，應衡
      酌行為人所使用之車輛種類、其所竊取之森林主、副產物
      之體積、數量、價值，判斷是否使用車輛之主要目的在搬
      運贓物，而致森林法所欲保護森林資源之立法目的有因此
      擴大遭受損害之虞，若所竊取之森林主、副產物體積、數
      量、價值極微，而對森林之損害甚輕，顯然車輛使用僅係
      供代步為主要目的，即難遽以該款之罪相繩 (臺灣高等法
      院92年度上訴字第2044號判決參照)。本件被告雖將所竊
      取之牛樟菇以其騎乘之機車載運下山，然被告竊取牛樟菇
      係為供己食用，且僅80公克，體積、數量尚微，堪見被告
      騎乘機車主要係為出入山區方便，並未使森林法所欲保護
      之森林資源因使用機車而遭受或擴大損害，尚難認符森林
      法第52條第1項第6款之加重事由，公訴意旨此部分容有誤
      會，惟此部分構成犯罪之具體事實及其犯罪之日、時、處
      所等基本社會事實同一，爰予變更起訴法條。又本院審理
      時，就犯罪事實欄(一)2.之犯行，雖未告知被告涉犯刑法第
      321條第1項第3款加重竊盜罪嫌，惟刑事訴訟法第95條第1
      款規定：「訊問被告應先告知犯罪嫌疑及所犯所有罪名，
      罪名經告知後，認為應變更者，應再告知」，旨在使被告
      能充分行使防禦權，以維審判程序之公平。而其所謂「犯
      罪嫌疑及所犯所有罪名」，除起訴書所記載之犯罪事實及
      所犯法條外，自包含依刑事訴訟法第267條規定起訴效力
      所擴張之犯罪事實及罪名，暨依同法第300條規定變更起
      訴法條後之新罪名。法院就此等新增或變更之罪名，固應
      於其認為有新增或變更之時，隨時、但至遲於審判期日前
      踐行告知之程序，使被告知悉而充分行使其防禦權，始能
      避免突襲性裁判，而確保其權益。唯若法院就起訴效力擴
      張之犯罪事實或變更起訴法條之同一性事實，已踐行刑事
      訴訟法第96條、第173條、第289條等規定之調查辯論程序
      ，祇是未明確告知被告新增或應變更之新罪名，如此項未
      踐行告知新增罪名或罪名變更義務之訴訟程序違法，無礙
      於被告行使防禦權而對判決顯無影響時，即不得據為提起
      非常上訴之理由 (最高法院89年度臺非字第322號、90年
      度臺非字第130號裁判要旨參照)。查森林法第52條第1、2
      項加重竊取森林主、副產物罪，為刑法竊盜罪之特別規定
      ，本件檢察官起訴書原指訴被告涉犯森林法第52條第1項
      第6款之罪，其起訴之犯罪事實與本院認定被告攜帶客觀
      上具危險性且足供兇器使用之鑿子等工具竊取森林副產物
      之犯罪實乃屬同一，是本院變更檢察官起訴法條，改論處
      被告攜帶兇器竊取森林副產物之罪刑，雖未於審判期日踐
      行告知被告罪名應予變更，然在調查證據程序中，已就被
      告於事發當日竊盜犯行加以調查，復以提示並告以要旨方
      式提示卷內證據資料，命被告表示意見，於調查證據完畢
      後，復令被告就檢察官起訴之竊取牛樟菇之事實為辯論，
      是本院雖未於審判期日踐行告知被告變更罪名，尚無礙於
      被告防禦權之行使，附此敘明。
    3.被告有如犯罪事實欄所載論罪科刑執行情形，有卷附臺灣
      高等法院被告前案紀錄表1份可按，其受有期徒刑執行完
      畢後5年以內再故意犯本案法定刑為有期徒刑之罪，為累
      犯，應依刑法第47條第1項規定加重其刑。
    4.爰審酌被告因一時貪念涉犯本案，竊取森林副產物之數量
      非多，對森林資源所生危害尚屬輕微，及其犯後均能坦認
      犯行，態度良好，及檢察官求刑尚屬過重等一切情狀，量
      處如主文所示之刑。
    5.扣案之鏡子1面、探照燈、頭燈各1具、鐮刀1把、鑿子2把
      ，為被告所有供本件竊取森林副產物牛樟菇所使用之物，
      業據被告供述明確，應依刑法第38條第1項第2款宣告沒收
      。至於扣案鋸子1把，並非供被告為本件犯行所用之物，
      亦經被告供陳在卷，爰不予宣告沒收。
三、應適用之法條：
    依刑事訴訟法第273條之1第1項、第299條第1項前段、第300
    條，森林法第50條，刑法第11條前段、第320條第1項、第32
    1條第1項第3款、第47條第1項、第51條第5款、第38條第1項
    第2款，判決如主文。
本案經檢察官乙○○到庭執行職務。
中　　華　　民　　國　　96　　年　　1　　月　　17　　日
                  刑事第二庭    法  官  簡芳潔
以上正本證明與原本無異。
如不服本判決，應於判決送達後10日內向本院提出上訴狀 (須附
繕本)。「勿逕送上級法院」
                                書記官  陳美鄉
中　　華　　民　　國　　95　　年　　1 　　月　　22　　日
附錄論罪科刑法條：
中華民國刑法第320條第1項：
意圖為自己或第三人不法之所有，而竊取他人之動產者，為竊盜
罪，處5年以下有期徒刑、拘役或5百元以下罰金。
意圖為自己或第三人不法之利益，而竊佔他人之不動產者，依前
項之規定處斷。
前二項之未遂犯罰之。
森林法第50條：
竊取森林主、副產物，收受、搬運、寄藏、收買贓物或為牙保者
，依刑法規定處斷。
中華民國刑法第321條第1項第3款：
犯竊盜罪而有左列情形之一者，處6月以上、5年以下有期徒刑：
一  於夜間侵入住宅或有人居住之建築物、船艦或隱匿其內而犯
    之者。
二  毀越門扇、牆垣或其他安全設備而犯之者。
三  攜帶兇器而犯之者。
四  結夥三人以上而犯之者。
五  乘火災、水災或其他災害之際而犯之者。
六  在車站或埠頭而犯之者。
前項之未遂犯罰之。
